【裁判字號】    90,訴,323
【裁判日期】    901017
【裁判案由】    懲治盜匪條例
【裁判全文】
臺灣板橋地方法院刑事判決                            九十年度訴字第三二三號
    公  訴  人  臺灣板橋地方法院檢察署檢察官
    被      告  己○○
                戊○○
    共      同
    指定辯護人  甲○
右列被告因懲治盜匪條例案件，經檢察官提起公訴（八十九年度偵字第一八一七五號
、第一八三六三號、第一九五六九號、第二二九一六號），甲○判決如左：
    主  文
己○○共同連續意圖為自己不法之所有，以強暴致使不能抗拒而取他人之物，處有期
徒刑玖年。鋁質球棒壹支沒收。盜匪所得新臺幣貳萬伍仟元應發還被害人丙○○；盜
匪所得新臺幣貳萬壹仟柒佰元、行動電話壹支、勞力士鑽錶壹只、都澎打火機壹個應
發還被害人庚○○。
戊○○共同意圖為自己不法之所有，以強暴致使不能抗拒而取他人之物，累犯，處有
期徒刑捌年。鋁質球棒壹支沒收。盜匪所得新臺幣貳萬元應發還被害人丙○○。
    事  實
一、戊○○前曾於民國八十八年間因贓物罪，經甲○判處有期徒刑六月確定，於八十
    八年十二月十三日執行完畢，仍不知悔改，復與己○○基於相互間共同犯意之聯
    絡，意圖為自己不法之所有，己○○並基於概括之犯意，二人於八十九年九月三
    日上午六時三十分許，由戊○○駕駛己○○所承租之ＨＹ─二五二○號之雙門自
    用小客車搭載己○○至臺北縣板橋市○○○路○段與館前西路口，見丙○○甫自
    附近「紅螞蟻」酒店消費完畢後走出至路口欲攔搭計程車，而有機可乘，即由己○○下車強拉丙○○手臂方式強押丙○○上車而剝奪其行動自由，戊○○旋即配
    合將車駛離，並故意在市區繞行，己○○即在車上持所有之鋁質球棒一支及以拳
    頭毆打丙○○頭部等身體部位（未成傷）之強暴方法，致使丙○○因而不能抗拒
    後，己○○即強取丙○○身上之皮包，並先行取走皮包內丙○○所有之現金新臺
    幣（下同）二千元，復見皮包內尚有信用卡二張（卡號分別為慶豐銀行0000
    000000000000號及中國信託商業銀行0000000000000
    000號），即於當日上午八時指示戊○○將車駛往臺北縣土城市○○路○段之
    中國信託商業銀行，己○○即強押丙○○下車，而由丙○○以信用卡預借現金方
    式由自動櫃員機提領四萬三千元後，己○○即予強行取走，並朋分交付二萬元予
    戊○○。己○○二人復再將丙○○載往臺北縣板橋市○○路○段二０一之一號之
    「京星租賃商行」，而命丙○○以其上開信用卡簽帳刷卡以抵付己○○所向「京
    星租賃商行」承租上開所駕車輛之租金四萬七千元欠款，惟因該處並無刷卡機，
    乃由不知情之該商行之實際負責人乙○○以機車搭載丙○○前往同市○○路一號
    本店刷卡簽帳，而使丙○○為之代償己○○所積欠車租債務之無義務之事，而丙○○因深恐己○○當時仍持有其皮包內證件而對其報復，致不敢向他人聲張及逃
    跑，直至刷卡後返回前址，始由己○○交還丙○○上開皮包及其內證件、信用卡
    後，而於當日上午十時四十五分許始獲准離去。
二、己○○復基於前開概括之犯意，於八十九年九月十五日上午九時許，與丁○○（
    甲○通緝中，俟到庭後另行審結）基於相互間共同犯意聯絡，由丁○○駕駛前開
    所承租之ＨＹ─二五二○號雙門自用小客車搭載己○○，在臺北縣樹林市○○路
    交通部公路局第一工程處（起訴書誤載為監理站）前，二人見庚○○一人騎乘Ｎ
    ＵＢ─四一五號機車在路邊獨行，有機可乘，即意圖為自己不法所有，由丁○○
    駕車由後故意衝撞而撞倒庚○○機車之製造假車禍之強暴方法，致庚○○人車倒
    地而昏厥後，己○○二人即行下車，假意向前來訊問之該工程處警衛稱要將庚○○送往醫院急救，而共同將庚○○抬進上開所駕車輛後，並換由己○○駕駛，隨
    即迅速駛離，途中庚○○因逐漸甦醒，丁○○恐事跡敗露即假稱要將其送往醫院
    ，但庚○○告稱請先將其送返土城市○○路住處，丁○○乃示意己○○將車開往
    臺北縣板橋市○○路○段二四五巷七二號巷內僻靜大水溝旁停車後，丁○○即掐
    住庚○○頸部並持以報紙包裹之不詳硬物毆擊庚○○頭部之強暴方法致其不能抗
    拒，並因而造成庚○○受有頭部外傷併左側腳趾骨折傷害（傷害部分未據告訴）
    ，乃強取庚○○身上現金二萬一千七百元、行動電話一支、勞力士鑽錶一只、都
    澎打火機一個後，即將庚○○推下車，己○○二人迅即駕車逃離。
三、嗣戊○○另案於八十九年九月四日下午一時五十分許，在臺北縣板橋市○○街口
    為警查獲，己○○則於八十九年九月二十七日凌晨三時三十分許在臺北縣土城市
    ○○路與和平路口為警循線查獲。
四、案經臺北縣警察局板橋、土城分局分別報請臺灣板橋地方法院檢察署檢察官偵查
    起訴。
    理  由
一、訊據被告己○○、戊○○固不否認有於上揭時地共同駕車前往挾持毆打丙○○以
    其信用卡提款及刷卡簽帳之事實，惟被告己○○辯稱當時係被害人丙○○在紅螞
    蟻酒店內白吃白喝不付錢，伊係應綽號「阿凱」朋友之邀前往時發現質問，係被
    害人丙○○自己願意隨其前往銀行領錢及自行交付其二千元云云，而被告戊○○
    則辯稱伊當時僅係陪同己○○前往，並不知發生何事，事後才知係酒店消費糾紛
    ，被告己○○固有交付其二萬元，惟伊事後已轉交予酒店人員云云。惟查上揭事
    實已據被告己○○於警訊時自白在案，並供稱：「我在拿鋁質棒球棍毆打丙○○
    後，要求他拿出皮包，見皮包內有新臺幣二千元，我便強行拿走」（見八十九年
    度偵字第一九五六九號偵查卷第十二至十三頁），核與被害人丙○○於偵查中及
    甲○審理時指訴情節相符，而被告己○○復於甲○審理時自承確有毆打被害人情
    事，雖否認有持球棒毆打，但並不否認其於車內確擁有球棒之事實，猶見被害人
    丙○○指訴並非憑空虛偽，應屬實在，而被告既有持球棒之堅硬器物毆打被害人
    之現實惡害強加於被害人事實，已非將來惡害通知之恐嚇行為，顯已達於致使被
    害人不能抗拒之情形，被告己○○辯稱係被害人自己願意拿錢及提錢予伊云云，
    顯係卸責之詞，自不足採。至被告己○○雖辯稱係被害人白吃白喝不付錢，伊係
    代綽號阿凱朋友討債云云，惟此為被害人丙○○所否認，並稱當時消費款已由其
    老闆簽帳等情，而被告己○○既無法提出積極證據以實其說，再參酌被告己○○
    竟命被害人以信用卡簽帳而支付自己租車所積欠之租金，如何謂其係為朋友討債
    ？亦足見被告己○○自始即有為自己不法所有之意圖甚明，所辯自不足採。而被
    告戊○○雖未下車挾持及毆打被害人，惟其駕車聽命於被告己○○，將被害人先
    後載往銀行提款及京星租賃商行刷卡，事後復自承朋分得二萬元，顯有共同犯意
    之聯絡及行為分擔之事實甚明，其雖辯稱其已將所分得二萬元轉交予酒店人員云
    云，惟並無積極證據足證為真實，其空言所辯亦不足採，此外復有簽帳單二紙及
    京星租賃商行負責人羅月圓到庭證言可資佐證，是被告己○○、戊○○此部分犯
    行足堪認定。
二、另訊據被告己○○對右揭時地，由被告丁○○駕車撞倒被害人庚○○後，再換其
    駕車時，被告丁○○竟劫取其財物後將被害人庚○○推出車外之事實固自承不諱
    ，惟辯稱當時係被告丁○○駕車不慎撞倒被害人機車，伊駕車與被告丁○○送被
    害人就醫途中，伊並不知被害人有遭被告丁○○毆打搶劫，此事應係被告丁○○
    一人臨時起意所為，伊並不知情云云，惟查上揭事實已據被告己○○於警訊自白
    不諱（見八十九年度偵字第一八三六三號偵查卷第十七頁），核與被害人庚○○
    於警訊、偵查中及甲○審理時所迭次指訴歷歷，而被害人庚○○已於甲○指稱當
    時伊騎機車於緊靠路邊之慢車道行駛，一般汽車不可能開那麼旁邊行駛等情（見
    甲○九十年七月四日訊問筆錄），足見被告丁○○顯係故意衝撞被害人機車倒地
    甚明，而被告己○○苟係欲將被害人載往醫院救治，何以竟依被告丁○○指示將
    被害人載往僻靜小巷旁之臺北板橋市○○路○段二四五巷七二號大水溝旁停車後
    ，任由丁○○劫取被害人財物？卻不將被害人載往鄰近之板橋市○○路○段與南
    雅南路二段交岔口附近之亞東醫院救治？苟其不知後座之丁○○毆打強劫被害人
    ，何以復於丁○○劫取被害人財物後而將被害人推出車外後即配合駕車迅速一同
    駛離，足見黃文鋒所辯係被告丁○○臨時起意一人行搶，伊並不知情參與云云，
    自不止採。被告己○○此部分犯行亦足堪認定。
三、核被告己○○、戊○○共同強押挾持被害人丙○○上車，並以毆打之強暴方法致
    使被害人丙○○不能抗拒後，強取被害人丙○○皮包內二千元，再載往銀行命其
    以信用卡提款四萬三千元後強取之，復載往京星租賃商行命以信用卡簽帳以抵付
    被告己○○所積欠之車租，而使其行無義務之事，所為係犯懲治盜匪條例第五條
    第一項一款之意圖為自己不法所有，以強暴致使不能抗拒而取他人之物罪、刑法
    第三百零二條第一項之以其他非法方法，剝奪人之行動自由罪及刑法第三百零四
    條第一項之以強暴使人行無義務之事罪。另核被告己○○二人駕車衝撞被害人庚○○機車倒地之強暴方法致使被害人庚○○昏迷後，假意送醫，復於途中，見被
    害人庚○○逐漸甦醒後再推由丁○○毆打被害人庚○○致其不能抗拒後，強取其
    身上現金等財物之行為，亦係犯刑法懲治盜匪條例第五條第一項第一款之意圖為
    自己不法所有，以強暴致使不能抗拒而取他人之物罪。被告己○○就上開二部分
    犯行，與被告戊○○及丁○○間分別有犯意聯絡及行為分擔，均為共同正犯。被
    告己○○、戊○○就強劫被害人丙○○部分所犯上開三罪間，有方法、結果之牽
    連關係，為牽連犯，應從一重論以懲治盜匪條例第五條第一項第一款之盜匪罪處
    斷。被告己○○先後二次盜匪犯行，時間緊接，犯罪構成要件相同，顯均係基於
    概括之犯意反覆為之，應依連續犯之規定論以一罪並加重其刑。又被告戊○○前
    有如事實欄所示之前科而執行完畢，有臺灣高等法院檢察署刑案紀錄簡覆表在卷
    可按，其於五年之內再犯本件有期徒刑以上之罪，為累犯，應依法加重其刑。爰
    審酌被告二人素行不佳，猶年富力強，不思勤勉向上，犯罪手段惡質性重大，對
    社會安寧秩序所生危害非小，及其所得財物數量、惟被告戊○○尚知制止勸說被
    告己○○繼續毆打被害人及返還被害人信用卡，已據被害人丙○○供陳在案，良
    知未泯及犯罪後態度等一切情狀，分別處如主文所示之刑，以資懲儆。另被告共
    同持以行劫被害人丙○○之所用之鋁質球棒一支係被告己○○所有，已據其自承
    在案，為供其犯罪所用之物，雖未扣案，但無證據證明業已滅失，仍應依法宣告
    沒收。又被告盜匪所得財物，其中被害人丙○○被劫四萬五千元部分（另信用卡
    簽帳四萬七千元部分，被告並未取得持有），被告己○○、戊○○分別分得二萬
    五千元及二萬元，被告對其去向於警訊及甲○審理時先後供述不一，難認業已花
    費殆盡，既無證據證明其已滅失，仍應為發還被害人丙○○之諭知。另被害人庚○○部分之現金二萬一千七百元、行動電話一支、勞力士鑽錶一只、都澎打火機
    一個，被告己○○雖供稱均遭被告丁○○取走，但並無證據證明已滅失，仍應為
    發還被害人庚○○之諭知。
據上論斷，應依刑事訴訟法第二百九十九條第一項前段，懲治盜匪條例第五條第一項
第一款、第七條第一項、第八條，刑法第二十八條、第五十六條、第三百零二條第一
項、第三百零四條第一項、第五十五條、第四十七條、第三十八條第一項第二款，判
決如主文。
本案經檢察官鄧媛到庭執行職務。
中    華    民    國      九十      年      十        月     十七      日
                              臺灣板橋地方法院刑事第六庭
                                      法  官  朱 耀 平
右正本證明與原本無異
如不服本判決應於送達後十日內向甲○提出上訴狀
                                      書記官  黃 炎 煌
中      華民      國      九十      年      十      月    二十二  日
附錄本案論罪科刑法條全文：
懲治盜匪條例第五條
有左列行為之一者，處無期徒刑或七年以上有期徒刑：
一、意圖為自己或第三人不法所有，以強暴、脅迫、藥劑、催眠術或他法，致使不能
    抗拒，而取他人之物或使其交付者。
二、發掘墳墓而盜取殮物者。
三、藏匿或包庇盜匪者。
前項第一款之未遂犯罰之。
預備犯第一項第一款之罪者，處一年以下有期徒刑。
刑法第三百零二條
私行拘禁或以其他非法方法，剝奪人之行動自由者，處五年以下有期徒刑、拘役或三
百元以下罰金。
因而致人於死者，處無期徒刑或七年以上有期徒刑，致重傷者，處三年以上十年以下
有期徒刑。
第一項之未遂犯罰之。
刑法第三百零四條
以強暴、脅迫使人行無義務之事或妨害人行使權利者，處三年以下有期徒刑、拘役或
三百元以下罰金。
前項之未遂犯罰之。


司法院資訊處製作；財團法人民間司法改革基金會備份。
